【裁判字號】    92,交簡上,24
【裁判日期】    920822
【裁判案由】    過失傷害
【裁判全文】
臺灣士林地方法院刑事判決                        九十二年度交簡上字第二四號
    上  訴  人
    即  被  告  乙○○
右列上訴人即被告因過失傷害案件，不服本院九十二年度士交簡字第四四四號，中華
民國九十二年三月十三日第一審判決（聲請簡易判決案號：臺灣士林地方法院檢察署
九十一年度偵字第五九六０號），提起上訴，本院管轄之第二審合議庭判決如左：
    主  文
原判決撤銷。
乙○○因過失傷害人，處拘役伍拾日，如易科罰金以參佰元折算壹日。
    事  實
一、陳珮君於民國（下同）九十一年三月八日下午五時十四分許，駕駛車牌號碼ＦＨ
    —○二七七號自小客車停放於台北市○○區○○路五十號前停車格內（東往西方
    向），原應注意停車向外開啟車門時，應注意行人、車輛，並讓其先行，且按當
    時狀況並無不能注意之情形，竟疏未注意而貿然開啟左前車門，適有丙○○騎乘
    車牌號碼ＦＤ八—三一八號重機車搭載其妻甲○○，沿明德路東往西方向行駛，
    行經該處，致使甲○○之右腿為陳珮君開啟之車門所撞擊，因而跌落在左方不詳
    車輛之引擎蓋上再滑落在地，造成其受有右側脛骨開放性骨折之傷害。乙○○肇
    事後，在未被有偵查犯罪職權之公務員發覺前，遇有台北市政府警察局北投分局
    石牌派出所警員彭自立途經該處，見狀前往處理，乙○○表明係肇事者，自首並
    接受裁判。
二、案經甲○○訴由台北市政府警察局北投分局報請台灣士林地方法院檢察署檢察官
    偵查後聲請簡易判決處刑。
    理  由
一、訊據被告乙○○固不否認因過失在前揭時、地發生車禍，致被害人甲○○受傷之
    事實，惟辯稱：伊有看後視鏡，沒有車子才開門，而被害人甲○○先生丙○○看
    到伊開啟車門，仍加速通過，但機車車頭通過，甲○○的腳沒有過去，因而撞擊
    伊車車門，所以過失責任並非全在伊身上云云。經查：
  (一)被告乙○○於前揭時、地駕駛車牌號碼ＦＨ─０二七七號小客車停車開啟左前車
    門時，適丙○○騎乘車牌號碼ＦＤ八—三一八號重機車附載其妻甲○○，沿台北
    市○○區○○路東往西方向行駛，行經該處，陳珮君小客車左前車門碰撞甲○○
    右腿，致使甲○○因而跌落在左方不詳車輛之引擎蓋上再滑落在地，造成其受有
    右側脛骨開放性骨折傷害之事實，迭據被告於警詢、偵查及本院調查審理時直承
    在卷，核與證人甲○○、丙○○證述情節相符，並有肇事地點照片及機車車損照
    片計十幀、財團法人振興復健醫學中心診斷證明書一紙存卷可佐（見偵查卷第一
    四頁、第一七頁至二一頁），足認被告停車開啟左前車門碰撞搭乘ＦＤ八—三一
    八號重機車之甲○○右腿，致甲○○受有右側脛骨開放性骨折之傷害乙節至為明
    確，應堪認定。
  (二)被告辯稱：伊有看後視鏡，沒有車子才開門云云。經查當時被告開啟左前車門前
    ，僅看後視鏡，並未轉頭向後察看有無來車，並且係一手拿置於手煞車之皮包，
    一手開車門等節，業據被告於偵訊時及本院審理時供述在卷（見偵查卷第三二頁
    背面、本院九十二年八月十五日審理筆錄第四頁），查被告停放汽車之位置係車
    輛往來頻繁之處，開啟車門前應可預見可能會有車輛經過，仍一面拿取皮包，一
    面開啟車門，視線已然分散，且後視鏡顯示範圍有其死角，僅得作為輔助工具，
    被告又未轉頭察看後方有無來車，實難認其對危險之發生盡相當之注意義務。再
    查被告停放汽車位置之後方僅有些微曲度之轉彎，且該轉彎距離被告停放汽車之
    處已有十公尺之遙等節，業經證人即當時到場處理之警員彭自立到庭證述屬實（
    見偵查卷第五二頁），並有被告提出之肇事地點相片三幀附卷可徵（見偵查卷第
    三八頁背面），則該些微曲度之轉彎明顯不致影響被告注意能力之範圍。綜上所
    述，足認被告停車開啟車門時，未注意讓車輛先行通過，即貿然開啟左前車門以
    致肇事。
  (三)按汽車停車向外開啟車門時，應注意行人、車輛，並讓其先行，道路交通安全規
    則第一百十二條第一項第十五款定有明文。被告停車開啟左前車門時，本應注意
    讓車輛、行人先行，且事故發生時並無不能注意之情形，竟疏未注意讓沿東往西
    方向行駛之丙○○機車先行通過，即貿然開啟左前車門之違規，以致肇事使被害
    人甲○○受有傷害，被告顯有過失。被告又辯稱：被害人甲○○先生丙○○看到
    伊開啟車門，仍加速通過，但機車車頭通過，甲○○的腳沒有過去，因而撞擊，
    丙○○未注意駕駛人應注意車前狀況，及兩車併行之間隔，並隨時採取必要之安
    全措施，後行車超越前行車時，應於前車左側保持半公尺以上之間隔，及會車相
    互之間隔不得少於半公尺，故本件丙○○亦顯屬與有過失云云云云，惟依道路交
    通安全規則第一百條第五款規定：「會車相互之間隔不得少於半公尺。」，係指
    二車對向行進交會而言，此觀同條條文首規定：「汽車交會時，應依左列規定：
    」自明；又同條例第一百零一條第五款規定：「前行車減速靠邊或以手勢或亮右
    方向燈表示允讓後，後行車始得超越。超越時應顯示左方向燈並於前車左側保持
    半公尺以上之間隔超過，行至安全距離後再顯示右方向燈駛入原行路線。」，乃
    屬同一車道超車之規定，本件被告係於路邊停車格停車，而丙○○係於車道內直
    行，已如前述，故二車並非交會，亦非同車道超車，否則依上開第一百零一條第
    五款規定，還要審查丙○○機車超越時有否顯示左方向燈，如此，每輛經過路邊
    停車之車輛均要顯示左方向燈，則幾乎一路要顯示左方向燈才行，而紊亂方向燈
    功能及行車秩序，不言可諭，被告斷章取義，曲解法條文義，顯不足取。另道路
    交通安全規則第九十四條第三項固規定：「汽車行駛時，駕駛人應注意車前狀況
    及二車併行之間隔，並隨時採取必要之安全措施。」，惟證人丙○○於偵查中及
    本院調查時始終堅詞否認有看到被告開啟車門之情（見偵查卷第四三頁、本院九
    十二年七月一日訊問筆錄第四頁至第六頁），其進而具結證稱：「我行經該地時
    前面是紅綠燈，我正減速等紅燈，忽然覺得不知為何車子往旁傾斜，之後就看到
    我太太倒在左邊白色車子的引擎蓋上，再滑到地上。」等語，參以肇事地點照片
    所示，肇事地點前方四、五個小客車車身距離處有一交岔路口之紅綠燈號誌，證
    人丙○○之證述已非無據，又被害人遭碰撞後滑落在左方小客車的引擎蓋上再跌
    落地上乙節，為被告所不爭執，足見該左方小客車應是遇路口紅燈而停止，故被
    害人未受該小客車二度追撞，準此以觀，丙○○行經該處，見前方路口號誌為紅
    燈，應無再加速之理；佐以機車車損照片所示，後坐乘客腳踏處有破裂痕（見偵
    查卷第一七頁），被害人甲○○乘坐在機車後座，其右腿卻為被告開啟車門所撞
    擊，顯見在撞擊之前，夫丙○○騎乘機車之前段已通過被告車門位置，否則應是
    撞擊機車前段或丙○○，此亦為被告於偵訊中所確認（見偵查卷第三三頁正面）
    ，是被告開啟車門應於丙○○通過之瞬間，丙○○自無從採取必要之安全措施。
    又車輛停車向外開啟車門，其他行人、車輛有絕對優先路權，此觀首開規定自明
    ，被告停車應讓行人、車輛先行通過後，始可開啟車門，否則，任何無路權之駕
    駛人停車後儘可恣意搶先開啟車門，而與有優先路權之行人、車輛爭先，若肇事
    則以有路權者之行人、車輛來碰撞為由卸責，則交通安全規則所規範上開路權之
    秩序將喪失殆盡，是被告上開所辯亦無足採。
  (四)綜上所述，被告所辯，要屬卸責之詞，不足採信，被告之過失行為與被害人之傷
    害間，有相當因果關係，是本件事證已明，被告之犯行，堪以認定，應予依法論
    科。
二、核被告陳珮君所為，係犯刑法第二百八十四條第一項前段之過失傷害罪。又查被
    告於肇事後，犯罪未經發覺前，向路經現場而予以處理尚不知肇事者為何人之北
    投分局石牌派出所警員彭自立，主動表示其即為駕駛者之事實，業據證人彭自立
    於偵查中到庭結證明確，雖被告與被害人在現場稱要私下和解，不欲報案，且被
    告在主觀上認為其無過失而否認犯罪，惟其駕車之行為與被害人林智文所受傷害
    是否有因果關係，乃由法院依事實加以認定，並非憑行為人之承認與否而予以確
    定，被告既於警員到場時自承其係自用小客車之駕駛者，而當時警方亦認該自用
    小客車可能係肇事車輛，則其自承係自用小客車駕駛之行為，已利案件之偵查，
    參照司法院（七二）廳刑一字第三七六號函之研究意見，應認符合自首之要件，
    被告嗣並接受調查裁判，顯已合於刑法第六十二條前段自首規定之要件，故依該
    條規定減輕其刑。
三、原審對被告論罪科刑，固非無見。惟查被告於肇事後，已符自首要件，原審漏未
    依刑法第六十二條之規定，減輕其刑，容有違誤。被告上訴意旨仍執前詞，指摘
    原判決不當，提起上訴，雖無理由，惟原審判決既有上述可議之處，自應由本院
    將原判決撤銷改判。爰審酌被告之素行、過失之程度，被害人所受傷害之情形，
    被告事後未與被害人達成和解賠償損害，犯後飾卸否認之態度等一切情狀，量處
    如主文第二項所示之刑，並諭知易科罰金之折算標準。
四、被告另聲請傳喚證人王桂英，以證明丙○○曾在被害人就診之醫院自承有看到被
    告開車門，而猶加速通過乙節，惟此係要證明被告以外之人於審判外之言詞陳述
    ，但證人丙○○於本院九十二年七月一日訊問，並予被告詰問時，堅詞否認有以
    上陳述，且依前揭明確證據，證人丙○○應無看到被告開車門，猶加速通過之行
    為，自無傳訊證人王桂英之必要，附此敘明。
據上論斷，應依刑事訴訟法第四百五十五條之一第一項、第三項、第三百六十九條第
一項前段、第三百六十四條、第二百九十九條第一項前段，刑法第二百八十四條第一
項前段、第六十二條前段、第四十一條第一項前段，罰金罰鍰提高標準條例第一條前
段、第二條判決如主文。
本案經檢察官劉異海到庭執行職務。
中      華      民    國      九十二      年    八    月    二十二    日
                                  臺灣士林地方法院刑事第三庭
                                      審判長法  官  雷  雯  華
                                            法  官  王  沛  雷
                                            法  官  何  信  慶
右正本證明與原本無異。
本判決不得上訴。
                                            書記官  魏  里  安
中      華      民      國      九十二      年    八    月    二十二    日
附錄本判決論罪科刑依據之法條：
刑法第二百八十四條第一項：
  因過失傷害人者，處六月以下有期徒刑、拘役或五百元以下罰金，致重傷者，處一
  年以下有期徒刑、拘役或五百元以下罰金。


司法院資訊處製作；財團法人民間司法改革基金會備份。
